臺灣高等法院刑事判決　　　　　　 99年度上更(二)字第491號
上　訴　人
即　被　告　徐曜罄
選任辯護人　法律扶助律師邱天一
上列上訴人因違反毒品危害防制條例案件，不服臺灣桃園地方法
院98年度訴字第620號，中華民國98年8月31日第一審判決（起訴
案號：臺灣桃園地方法院檢察署97年度偵緝字第1767號），提起
上訴，經最高法院第二次發回更審，本院判決如下：
    主  文
原判決撤銷。
徐曜罄販賣第三級毒品，處有期徒刑參年陸月。未扣案之販賣第
三級毒品所得新臺幣陸佰元沒收之，如全部或一部不能沒收時，
以其財產抵償之。
    事  實
一、徐曜罄明知愷他命（Ketamine，或稱：K他命）係毒品危害
    防制條例所列管之第三級毒品，不得販賣，竟意圖營利，基
    於販賣第三級毒品愷他命之犯意，於民國96年3月7日前一星
    期之某日，在李文錦以周于萱名義所承租，並由徐曜罄、李
    文錦、尤佩瑜、周于萱、陳名煒所共同居住位於桃園縣中壢
    市○○街255號4樓住處，以每小包愷他命新臺幣（下同）60
    0元之代價，販賣重量不詳（未達純質淨重20公克）之愷他
    命1小包予其室友陳名煒，並向陳名煒收取600元。嗣於96年
    3月7日下午2時許，因徐曜罄主動撥打電話聯繫桃園縣政府
    警察局龜山分局迴龍派出所員警于永維表示上開租屋處藏有
    槍砲及毒品，並與該員警相約在桃園縣中壢市「名仕」賓館
    ，交付該址遙控器及感應器，同意搜索該租屋處所，在經徐
    曜罄確認上址無誤後，由員警進入上址租屋處執行搜索而當
    場查獲，並在陳名煒及其女友周于萱房間內扣得與本案無關
    之如附表編號2、3所示之愷他命共14包（總淨重15.2690克
    ，取樣0.3446克鑑定用罄，尚餘14.9244克）、包裝袋14個
    ，及如附表編號4至11所示之物。
二、案經桃園縣政府警察局龜山分局報請臺灣桃園地方法院檢察
    署檢察官偵查起訴。
    理  由
壹、程序方面：
一、被告及其辯護人均主張證人周于萱、陳名煒、李文錦於警詢
    之陳述，係屬審判外之陳述，均無證據能力云云，然查：
  (一)陳名煒部分：
  1.證人陳名煒雖於原審證稱：之前是員警叫伊跟檢察官講說愷
    他命是跟被告買的，但事實上是被告請伊吃，沒有拿錢云云
    ，核與其於警詢供稱係被告販賣愷他命給其本人之陳述不符
    。惟證人陳名煒亦於原審證述：「（96年3月警察要你這樣
    講的時候，你是否受到脅迫？）沒有威脅」等語（原審卷第
    53頁反面），是以證人陳名煒不僅未具體說明員警究係以何
    不正當方式要求其指認被告販毒，且據證人即為陳名煒製作
    警詢筆錄之員警劉慶澤於原審證稱：筆錄中記載陳名煒表示
    有向被告購買愷他命等語，是陳名煒自己講出來的，於筆錄
    製作過程中詢及陳名煒扣案毒品究係係何人所有時，未曾有
    員警對之表示本件有扣到電子磅秤及分裝袋，法官不會相信
    沒有販賣這種話，在問證人時，員警都不會有任何提示或誘
    導，筆錄製作過程是一問一答，內容都是證人自己講出來的
    等語（原審卷第76至77頁）。並據本院更(一)審當庭勘驗證人
    陳名煒之警詢錄音內容結果：證人於警詢時確實陳述，以60
    0元之價格向被告購買愷他命1包之事，而該筆錄製作過程，
    係由承辦員警提出問題後，由證人陳名煒回答，詢問過程中
    證人陳名煒語氣平和、承辦員警詢問之語氣亦平和，無恐嚇
    、威脅、利誘之口吻。承辦員警在詢問關於槍械部分時，還
    有電腦打字之聲音，並請證人陳名煒確認打字內容是否確實
    等情，有勘驗筆錄附卷可稽（本院更(一)卷第41頁反面至第42
    頁），自無證人陳名煒指稱係員警要求其指認被告販賣愷他
    命之情事。
  2.被告之辯護人雖為被告主張：對於前揭筆錄勘驗內容沒有意
    見，但該警詢筆錄製作過程中，證人陳名煒一問一答之內容
    與筆錄內容完全吻合，有違常理，懷疑警員於製作筆錄前即
    已將一問一答之筆錄內容繕打完畢，不排除證人事前有遭員
    警恐嚇、脅迫之狀況云云。然核與本院更(一)審前開勘驗時，
    尚聽聞警員打字聲音，且警員並請證人陳名煒確認筆錄內容
    正確與否之情形不符，且證人陳名煒亦從無指證員警於製作
    筆錄前有何施以不正方法取得筆錄內容之違法行為，辯護人
    前揭辯詞顯出於臆測，難為被告有利之判斷。
  3.再依證人陳名煒之前案紀錄觀之，其已有多次少年非行或刑
    事前科紀錄，有本院被告前案紀錄表在卷可查，則其先前既
    曾涉及少年或刑事案件，衡情對於筆錄之製作、偵訊時之問
    題，尤應具有較高之警覺意識，證人非但於查獲後之警詢及
    當日檢察官偵訊時表明自己所施用之愷他命毒品係向被告購
    買等情，且歷經近3個月後，已無法想像會有何於警訊時之
    因素會持續威脅影響證人自由意志而為不實之陳述，證人陳
    名煒仍於檢察官偵查中具結證稱確於前揭時地以600元之價
    格向被告購買毒品愷他命，益見證人陳名煒嗣後翻異前詞係
    為迴護被告，不可採信。
  4.本院審酌證人陳名煒於警詢筆錄，業經本院更(一)審勘驗結果
    ，認無非法取供之情形，該筆錄之製作均符合法定程序，且
    答詢內容均與筆錄所載內容相符，則證人陳名煒於警詢所陳
    ，既係出於自由意志，並無證明力顯然過低之情形，且其警
    詢陳述，核與其嗣於偵訊先後兩次之證述一致，並與證人周
    于萱於偵訊之證述相符，應認證人陳名煒於警詢之陳述，較
    不易匿飾及衡量其與被告間之利害關係，堪認其於警詢之客
    觀情狀，較諸審判中之證詞，具有較為可信之特別情狀，且
    亦為證明被告犯罪事實存否所必要，依刑事訴訟法第159條
    之2規定，應認有證據能力。
  (二)周于萱、李文錦部分：
    證人周于萱、李文錦於警詢之所述，均屬被告以外之人於審
    判外之陳述，經被告及辯護人對該等證據能力有所爭執（本
    院卷第73頁反面），公訴人復未主張上開警詢筆錄有何例外
    得為證據之情形，依刑事訴訟法第159條第1項規定，應認均
    無證據能力。
二、本件下列所引用之被告以外之人於偵訊之陳述，被告及辯護
    人業於本院準備程序時同意作為證據（本院卷第73頁反面）
    ，本院並審酌下列被告以外之人於檢察官偵查中所為之陳述
    ，並無何顯不可信之情狀，係屬適當，且均於原審到庭具結
    做證，接受被告及辯護人之詰問，已保障被告之訴訟權，依
    刑事訴訟法第159條之5第1項規定，應認均有證據能力。
三、本院下列所引用卷內之文書證據、證物之證據能力部分，並
    無證據證明係公務員違背法定程序所取得，且檢察官、被告
    及辯護人於本院亦均未主張排除下列文書證據、證物之證據
    能力，且迄本院言詞辯論終結前均未表示異議，本院審酌前
    揭文書證據、證物均無顯不可信之情況與不得作為證據之情
    形，依刑事訴訟法第158條之4反面解釋及第159條之4之規定
    ，應認均有證據能力。
貳、實體方面：
一、訊據上訴人即被告徐曜罄固不否認於本件查獲時曾與陳名煒
    、周于萱、李文錦共同居住於桃園縣中壢市○○街255號4樓
    租屋處，惟矢口否認有販賣第三級毒品愷他命之犯行，辯稱
    ：伊並無販賣毒品愷他命給陳名煒，係因伊舉報陳名煒等人
    藏有毒品、槍械等情，陳名煒、周于萱等人認為遭伊陷害，
    懷恨在心，所以誣指伊販賣毒品愷他命等情云云。經查：
  (一)關於被告徐曜罄如何於上開時地販賣第三級毒品愷他命予陳
    名煒之事實，業據證人陳名煒先後於：(1)96年3月8日警詢時
    指稱：伊有食用毒品愷他命，伊已食用愷他命半個月，最後
    1次是96年3月7日凌晨5時許在現住所吸食，伊所食用的愷他
    命是向徐曜罄以一小包新臺幣600元賣給伊等語（第1629號
    毒偵卷第18至19頁）；(2)同日檢察官偵訊時供稱：愷他命是
    伊跟「敬文」買的等語（第1629號毒偵卷第78頁）；(3)96年
    7月11日檢察官偵訊時具結證稱：愷他命是伊以600元在溪州
    街向徐曜罄買的，詳細時間不記得，但至少是查獲前一星期
    ，伊也才剛吸而已，「敬文」是徐曜罄的外號等語明確（第
    1629號毒偵卷第101至102頁）。核與證人即陳名煒之女友周
    于萱於偵訊時證稱：伊抽的愷他命是陳名煒向徐曜罄買的，
    伊親眼看見陳名煒向徐曜罄買，詳細購買時間伊忘記了，大
    約是查獲前一星期，在溪州街買的等語（第1629號毒偵卷第
    97頁）大致相符。本院審酌證人陳名煒於警詢及偵訊時就其
    如何向被告購買愷他命之陳述，均屬一致，且就上開毒品交
    易之種類、地點、價格等細節均證述甚詳，並與證人周于萱
    於偵訊之證述相符，倘非其等親身經歷，當無憑空捏造上開
    情節之理。
  (二)又證人陳名煒曾與被告多次前往桃園縣中壢市○○○路27號
    中央大藥局購買一粒眠及安非他命，於購買毒品時，均係由
    被告將錢交予陳名煒，再由陳名煒進入藥局內接洽。而被告
    除利用手機將陳名煒入內購買毒品之過程予以拍攝外，甚至
    委託李文錦代為將之燒錄製成光碟等情，業經證人陳名煒於
    警詢指訴明確（第1629號毒偵卷第21頁）、證人李文錦於原
    審證述屬實（原審卷第60頁反面），且有相關錄影翻拍畫面
    在卷（第1629號毒偵卷第50至53頁）。則由上開購買毒品之
    過程觀之，被告既曾多次邀約陳名煒一同前往購買毒品，而
    陳名煒亦同意由被告全程拍攝自己出面購買毒品之經過，若
    非因被告與陳名煒有相當程度之情誼交往，何至若此？是認
    證人陳名煒應無故設虛詞以陷被告於不利之必要與動機。
  (三)再者，證人陳名煒確實有施用愷他命惡習，除據其自承在卷
    外，其於被查獲時之尿液，經送台灣檢驗科技股份有限公司
    鑑驗結果，確呈愷他命陽性反應等情，亦有該公司96年3月
    26日濫用藥物尿液檢驗報告及桃園縣政府警察局龜山分局被
    採尿人姓名編號對照表在卷可憑（第1630號毒偵卷影本第12
    、85頁）。是證人陳名煒上開就其如何向被告購買第三級毒
    品愷他命情形所為之陳述，應認屬實，堪予採信。
  (四)雖證人陳名煒於原審時翻異前詞，改稱：被告只有請伊施用
    而無販賣毒品愷他命予伊等情，伊於警詢及檢察官偵查時會
    說向被告購買毒品愷他命，是因員警叫伊要如此講云云（原
    審卷第53頁及反面）；另證人周于萱於原審時亦證述：時間
    過了很久，伊忘記是否有看過陳名煒向被告購買毒品等情（
    原審卷第56頁反面），惟查：
  1.證人陳名煒於原審先係證稱：那14包愷他命是被告知道伊有
    在施用，就在家裡拿給伊，伊沒有就跟他拿云云（原審卷第
    53頁），嗣經檢察官質以扣案之14包毒品究竟如何取得，證
    人陳名煒隨即改稱：是累積的，伊有時候騙被告沒有愷他命
    ，就跟被告拿，自己存起來，就這樣慢慢存了14包，想要存
    起來自己慢慢吃云云（原審卷第53頁），是證人陳名煒就如
    何取得扣案之14包毒品愷他命等情，證述內容前後不一，已
    難遽信，且與被告供述：伊未曾免費提供任何愷他命予陳名
    煒及其女友周于萱云云（原審審訴卷第22頁反面）相互矛盾
    。亦與證人周于萱所證：差不多搜索前一個禮拜就有在房間
    裡面看到14包愷他命等情不符（原審卷第58頁）。更與被告
    是否有於96年3月7日前一星期之某日，以600元之代價販賣
    重量不詳之愷他命1小包予證人陳名煒之認定無關（詳如後
    述），自無從據為被告有利認定之依據。
  2.證人即員警劉慶澤於原審證稱：筆錄中記載陳名煒表示有向
    被告購買愷他命等語，是陳名煒自己講出來的，於筆錄製作
    過程中詢及陳名煒扣案毒品究係何人所有時，未曾有員警對
    之表示本件有扣到電子磅秤及分裝袋，法官不會相信沒有販
    賣這種話，在問證人時，員警都不會有任何提示或誘導，筆
    錄製作過程是一問一答，內容都是證人自己講出來的等語（
    原審卷第76至77頁）。並經本院更(一)審當庭勘驗證人陳名煒
    之警詢錄音內容結果：證人於警詢時確實陳述，以600元之
    價格向被告購買愷他命1包之事，而該筆錄製作過程，係由
    承辦員警提出問題後，由證人陳名煒回答，詢問過程中證人
    陳名煒語氣平和、承辦員警詢問之語氣亦平和，無恐嚇、威
    脅、利誘之口吻。承辦員警在詢問關於槍械部分時，還有電
    腦打字之聲音，並請證人陳名煒確認打字內容是否確實等情
    ，有勘驗筆錄附卷可稽（本院更(一)卷第41頁反面至第42頁）
    。自無證人陳名煒指稱係員警要求伊指認被告購賣毒品愷他
    命之情事。且證人陳名煒非但於查獲後之警詢及檢察官偵訊
    時表明自己所施用之愷他命係向被告購買等情，且歷經近3
    個月後，仍於檢察官偵查中具結證稱確於前揭時地以600元
    之價格向被告購買毒品愷他命，益見證人陳名煒嗣於原審翻
    異前詞係為迴護被告，不可採信。
  3.猶有甚者，本件經證人周于萱同意警方進入屋內搜索後，由
    執行搜索之員警在證人陳名煒、周于萱房間內當場扣得愷他
    命14包，另在周于萱所有車號RH7-796號機車置物櫃內又扣
    得電子磅秤2臺、分裝袋924個，此為被告所不爭執（原審審
    訴卷第23頁），並有自願受搜索同意書、搜索扣押筆錄、扣
    押物品目錄表等件在卷足憑（第1629號毒偵卷第28至33頁）
    。則本件證人陳名煒、周于萱既遭警方於其等居住之房間內
    查獲數量匪少之毒品愷他命，復於周于萱機車之置物櫃內起
    出電子磅秤及分裝袋等物，客觀上該查獲位置似均與被告無
    關，以當時情狀合理懷疑，應係該2人涉有販賣或意圖販賣
    而持有愷他命之犯罪嫌疑，於此情況下，警方又豈會無端要
    求證人陳名煒供稱上開查扣之毒品係向被告所購買而來，而
    不追查陳名煒或周于萱2人有無販賣毒品之跡象？尤徵證人
    陳名煒嗣後翻稱：之前是員警叫伊跟檢察官講說愷他命是跟
    被告所購得，但事實上是被告請伊施用，沒有拿錢云云，有
    違常情，不足採信。
  4.另證人周于萱於偵查中所述情節，既核與證人陳名煒歷次於
    警詢及偵訊時所證情節相符，則其於原審時所為上開記憶模
    糊不清之證詞，亦不足為被告有利之認定。至證人周于萱於
    警詢時雖曾證稱：伊於查獲前「二個星期前」在租屋處施用
    之愷他命，係被告無償提供等情（第1629號毒偵卷第8頁）
    ，核與證人陳名煒及周于萱於偵查中所證述：查獲前「一星
    期」在溪州街向被告購買愷他命之時點，並不相同（第1629
    號毒偵卷第97、101頁），則被告是否另有無償提供愷他命
    予證人周于萱之行為，亦非本件起訴之範圍，自不得以證人
    周于萱上開警詢之證詞，而為被告並無販賣愷命事實之認定
    ，附此敘明。
  (五)被告雖辯稱：證人陳名煒、周于萱等人係因伊報警查獲其等
    持有槍彈、毒品等物，為了要幫自己脫罪，始構詞誣陷伊販
    賣毒品云云。惟查：
  1.本件據報前往桃園縣中壢市○○街255號4樓執行搜索之員警
    于永維於原審另案審理時證稱：伊於96年3月7日下午2時前
    往桃園縣中壢市○○街255號4樓查獲槍彈，當日約10時、11
    時左右，是被告撥電話告訴伊，說他有線報，有槍、有毒，
    當時沒有說地點，他與伊約在中壢市的名仕賓館見面，被告
    帶伊去現場桃園縣中壢市○○街255號4樓，並交付樓下鐵門
    的遙控器及進入4樓感應器，被告在樓下等伊等，伊等確認
    地點沒錯後，被告就先離去，而伊與伊同仁進去現場，房間
    內有兩男兩女在休息，伊把他們搖醒，請他們配合伊等執行
    搜索勤務等語（原審另案97年度訴緝字第126號卷第51頁）
    。而員警在上址執行搜索結果，亦確於被告個人所使用之房
    間內查扣由仿BERETTA廠92FS型半自動手槍製造之槍枝，換
    裝土造金屬槍管而成，可供擊發適用子彈使用而具殺傷力之
    改造手槍1支（含彈匣1個，槍枝管制編號：0000000000號）
    ，及直徑9.31㎜之土造子彈2顆等情，為被告於原審時供認
    不諱（原審審訴卷第22頁反面）。而被告因寄藏上開槍彈，
    經本院於98年10月14日以98年度上更(一)字第378號判決判處
    有期徒刑1年7月，併科罰金新臺幣3萬元，嗣經被告上訴，
    由最高法院於98年12月30日以98年度台上字第7915號判決上
    訴駁回確定等情，亦經本院調閱含原審法院97年度訴緝字第
    126號卷宗在內之歷審卷宗確認無誤。準此，本件查扣之槍
    彈既均係於被告個人使用房間內被起獲，被告自始至終亦均
    坦認自己確係受友人「阿國」之託而寄藏前揭槍彈，則衡諸
    常情，本件證人陳名煒、周于萱至多僅因被告上開自行舉報
    行為，致連帶遭警查獲持有、吸食愷他命犯行，要不致逕將
    於上址扣得槍彈之事亦一概推認係遭被告陷害所致，且證人
    陳名煒等人持有或施用第三級毒品之行為，無論依當時或現
    行之法律根本不構成犯罪，自無因供出毒品來源可得減輕其
    刑之誘因，亦無為求脫免自己刑責而誣陷被告之可能性存在
    。
  2.抑有進者，證人陳名煒、周于萱等人所涉違反槍砲彈藥刀械
    管制條例案件，嗣經偵查檢察官於96年6月30日為不起訴處
    分，並於同年8月6日經臺灣高等法院檢察署駁回再議而確定
    。果證人陳名煒、周于萱等人確曾因猜忌被告而故意編派虛
    詞以陷被告於不利，於其等經不起訴處分確定後，迄至原審
    審理時到庭作證為止，何以均不主動解釋，甚至於原審審理
    時，證人陳名煒雖翻異前證，亦僅述稱係聽從警員之言緊咬
    被告販賣愷他命；另證人周于萱僅泛稱：時間過久，忘記以
    前之證詞等語，詳如前述，均未指出係因被告舉報行為因而
    懷恨在心而誣指被告販賣毒品等情，則其等是否有被告所指
    前開構陷之情，自非無疑。另證人陳名煒於原審審理時證述
    ：「（既然他的槍枝子彈放在自己的房間，他怎麼陷害你們
    其他人？）警察去搜索的時候我有懷疑過，但是他去跟警察
    承認說槍彈是他的之後，就沒有懷疑了，那是在案發後沒有
    多久遇到被告時聽他說的」等語（原審卷第54頁反面）。參
    以被告確於案發後之96年3月11日主動前往桃園縣政府警察
    局龜山分局刑事組製作筆錄，釐清表明寄藏之槍彈與證人陳
    名煒、周于萱無關等情（第2595號毒偵卷第6頁），未使其
    等因而遭受無端牽扯，證人陳名煒、周于萱當無對被告反感
    之理。再佐以證人陳名煒於96年7月11日偵訊時所稱：槍枝
    是被告的，前一陣子有遇到他，他也向伊坦承他在龜山分局
    有承認，但他要等大赦時才要投案等語（第1629號毒偵卷第
    101頁），顯見證人陳名煒於96年3月11日至同年7月11日此
    段期間內，早已知悉被告確曾到案說明己涉違反槍砲彈藥刀
    械管制條例之犯行，其並無遭被告誣陷之虞，猶於96年7月
    11日偵訊時仍表示：愷他命是伊在溪州街以600元向被告買
    的，詳細時間不記得，但至少是查獲前一星期等語（第1629
    號毒偵卷第101頁）。益徵證人陳名煒並未因被告先前通知
    警方前往共同租屋處搜索而故為對其不利證詞之情事。被告
    就此所為抗辯，顯屬無稽，並不足取。
  (六)再被告雖否認販賣愷他命，致本件無從得知其販入愷他命之
    確實價格及是否確有買低賣高營利情事。惟邇來政府為杜絕
    毒品氾濫，毒害人民甚深，再三宣導教民眾遠離毒品、媒體
    之報導既深且廣，對於毒品之禁絕，應為民眾所熟悉。又政
    府對於查緝施用、轉讓及販賣毒品無不嚴格執行，且販賣毒
    品罪更係重罪，設若無利可圖，衡情一般持有毒品者，當不
    致輕易將持有毒品交付他人。況乎毒品價格不貲、物稀價昂
    ，而販賣毒品係違法行為，非可公然為之，亦無公定之價格
    ，不論任何包裝，均可任意分裝增減分量，每次買賣價量，
    亦可能隨時依雙方間之關係深淺、資力、需求量及對行情之
    認知、來源是否充裕、查緝是否嚴緊，購買者被查獲時供述
    購買對象之可能性風險之評估等，因而異其標準，並隨時機
    動調整，非可一概而論，是販賣之利得除經坦承犯行或價量
    俱臻明確外，委難查得實情，販賣之人從價差或量差中牟利
    方式雖異，其意圖營利之非法販賣行為則一，本件被告否認
    此部犯行，且僅證人陳名煒陳述向被告購買愷他命之價格，
    無法確知被告取得愷他命之實際價格，然被告與陳名煒間既
    無特殊情誼關係，苟無利得，豈會甘冒重刑風險，將毒品出
    售予證人陳名煒之理，堪認被告販賣愷他命營利之意圖，昭
    然若揭。
  (七)至公訴意旨認被告於上述時地以600元之代價販售予陳名煒
    之愷他命，係為警在上址陳名煒房間內所查扣如附表編號2
    所示之14包愷他命云云。惟本件由警方自陳名煒與其女友周
    于萱當時所共同使用上址房間內所查扣之14包顆粒，經送請
    憲兵司令部刑事鑑識中心以電子天秤法及氣相層析質譜分析
    法鑑定結果，確認該顆粒中檢出愷他命成分，淨重15.2690
    克，取樣0.3446克（已鑑析用罄，驗餘淨重14.9244克），
    固有該中心96年5月4日安鑑字第0960000671號鑑定書附卷可
    稽（第1629號毒偵卷第89頁）。然本件被告既始終否認如附
    表編號2扣案之14包愷他命顆粒係由其交付予陳名煒，而觀
    之證人陳名煒於歷次警詢、偵訊時，非但均無指稱扣案之14
    包愷他命係其向被告所購得，遑論陳名煒事後於原審審理時
    又改稱：扣案之14包愷他命均係其以欺騙被告已無愷他命可
    施用，慢慢累積而來等情。是關於該14包愷他命是否為證人
    陳名煒向被告所購得，自非無疑。況本件查扣愷他命之數量
    多達14包、淨重亦有15.2690克之客觀情狀，並酌以目前第
    三級毒品愷他命之一般購買行情，實難遽認證人陳名煒能以
    寥寥600元之代價，一次向被告徐曜罄購得本件扣案多達14
    包之愷他命。綜合上情，基於「罪疑利益歸於被告」之原則
    ，應認本件被告係於96年3月7日前一星期之某日，以每小包
    愷他命600元之代價，販賣重量不詳之愷他命予陳名煒1次。
    至公訴意旨認本件扣案如附表編號2所示之14包第三級毒品
    愷他命均係陳名煒於該次所購得云云，容有誤會。至查獲扣
    案之電子秤2台、分裝袋924只等件係在證人周于萱所有之車
    號RH7-796號之機車置物箱內之事實，業據證人周于萱於原
    審證述明確（原審卷第56頁），酌以證人周于萱於原審審理
    時證稱：查扣之電子秤、分裝袋等件不是伊的，也不是陳名
    煒的，是誰的伊不知道，那台車很久沒有騎了，機車鑰匙放
    在住處門口掛鑰匙的地方，誰都有可能拿去騎等語（原審卷
    第58頁），實無從認定上開物品是何人所有或放置。再上開
    電子秤、分裝袋等物為警查獲時，於客觀上並非於被告所持
    有支配之範圍內，亦無其他積極證據可認確屬被告所有或本
    件犯罪所用之物，應認本件扣案之電子秤、分裝袋等物與本
    案犯罪事實並無直接之關連，亦併此敘明。
  (八)綜上所述，被告所辯無非畏罪卸責之詞，不足採信。本件事
    證明確，被告犯行洵堪認定，應依法論科。
二、被告行為後，毒品危害防制條例於98年5月20日經總統華總
    一義字第09800125141號令修正公布第4條、第11條、第11之
    1條、第17條、第20條、第25條條文；並自公布後6個月（即
    98年11月20日）施行（參酌98年6月8日法務部法檢字第0980
    802279號函依同條例第36條規定，修正條文自公布後6個月
    施行）。經查，修正前毒品危害防制條例第4條第3項規定：
    「製造、運輸、販賣第三級毒品者，處5年以上有期徒刑，
    得併科新臺幣5百萬元以下罰金」，修正後則規定：「製造
    、運輸、販賣第三級毒品者，處5年以上有期徒刑，得併科
    新臺幣7百萬元以下罰金」。比較新舊法結果，自以修正前
    毒品危害防制條例第4條第3項之規定，較有利於被告，依刑
    法第2條第1項前段之規定，應適用修正前毒品危害防制條例
    之規定。
三、次查愷他命為毒品危害防制條例第2條第2項第3款所列之第
    三級毒品，依法不得持有、轉讓及販賣。按販賣毒品罪，並
    不以販入之後復行賣出為構成要件，即以營利為目的將毒品
    購入或賣出，有一於此，其犯罪即已成立（最高法院92年度
    臺上字第5920號判決意旨可資參照）。查本件被告於上開時
    日販賣第三級毒品愷他命1包予陳名煒，並收受陳名煒所交
    付之金錢600元。核其所為，係違反毒品危害防制條例第4條
    第3項之販賣第三級毒品罪。又被告販售予證人陳名煒之愷
    他命之重量依卷附之資料並無法認定，惟基於「罪疑利益歸
    於被告」之原則，本院認定其重量並未達純質淨重20公克以
    上，附予說明。再本件被告販賣毒品之對象僅一人，並非不
    特定民眾，所得金額亦不多，其販賣情節遠較長期販賣毒品
    之「大盤」、「中盤」毒販輕微，本院審酌被告所為之犯罪
    情節等各項情狀，衡諸一般之客觀情形，若處以最低刑度，
    猶嫌過重，顯有情堪憫恕之處，應依刑法第59條規定酌減其
    刑。
四、原審審理結果，就被告予以論罪科刑，固非無見。惟新修
    正之毒品危害防制條例應係於98年11月20日施行，原審認為
    於98年5月22日即已發生效力，自有不合。被告無正當理
    由持有第三級毒品愷他命之行為，依毒品危害防制條例第11
    條之1第1項之規定，雖為法律所不應准許，惟除非其持有重
    量純質淨重達20公克以上，並無處罰之規定，原審贅述「被
    告持有第三級毒品愷他命之低度行為，為販賣第三級毒品愷
    他命之高度行為所吸收，不另論罪」云云，亦有未洽。被告
    上訴意旨，仍執前詞否認犯罪，固無理由，惟原判決既有前
    揭可議之處，自應由本院將原判決予以撤銷改判。爰審酌被
    告為謀一己之私利，即販賣毒品予他人施用，易助長施用毒
    品惡習，並足以使購買施用者導致精神障礙與性格異常，甚
    至造成人民生命健康受損之成癮性及危險性，戕害國人身體
    健康，兼衡其智識程度、品行、素行等一切情狀，量處如主
    文所示之刑，以資懲儆。至未扣案如附表編號1所示之600元
    ，因係被告販賣第三級毒品愷他命予陳名煒之所得，雖未扣
    案，仍應依毒品危害防制條例第19條第1項規定宣告沒收，
    如全部或一部不能沒收，以其財產抵償之。又本件查扣如附
    表編號2、3所示之愷他命毒品及其包裝袋，既經本院認定非
    屬被告所犯本件以600元代價販賣予陳名煒之毒品；另扣案
    如附表編號4、5所示之搖頭丸或一粒眠，雖屬違禁物，惟均
    與本件犯罪事實無直接關連，應由檢察官另行依法處理，爰
    不在本件宣告沒收。再扣案如附表編號6之槍枝，業經本院
    另案以98年度上更(一)第378號判決宣告沒收，並經最高法院
    以98年度台上字第7915號判決上訴駁回確定，核與本案無關
    ；附表編號7至11所示之物，均與本案犯罪事實無關，亦非
    違禁物，爰不為併為沒收之宣告，併予敘明。
據上論斷，應依刑事訴訟法第369條第1項前段、第364條、第299
條第1項前段，修正前毒品危害防制條例第4條第3項、第19條第1
項，刑法第11條、第2條第1項、第59條，判決如主文。
本案經檢察官李良忠到庭執行職務。
中    華    民    國   100    年    2     月    22    日
                  刑事第二庭審判長法  官  洪光燦
                                  法  官  李麗玲
                                  法  官  林恆吉
以上正本證明與原本無異。
如不服本判決，應於收受送達後10日內向本院提出上訴書狀，其
未敘述上訴之理由者並得於提起上訴後10日內向本院補提理由書
（均須按他造當事人之人數附繕本）「切勿逕送上級法院」。
                                  書記官  陳盈璇
中    華    民    國   100    年    2     月    22    日
附錄論罪科刑法條
修正前毒品危害防制條例第4條第3項
製造、運輸、販賣第三級毒品者，處5 年以上有期徒刑，得併科
新臺幣5 百萬元以下罰金。
附表：
┌───┬───────────┬──────────────────┐
│ 編號 │      物品名稱        │             數   量                │
├───┼───────────┼──────────────────┤
│  1   │販賣第三級毒品愷他命所│新臺幣600元                         │
│      │得                    │                                    │
├───┼───────────┼──────────────────┤
│  2   │愷他命（不含包裝袋）  │14包（總淨重15.2690 克、取樣0.3446克│
│      │                      │鑑定用罄、驗餘淨重14.9244克）       │
├───┼───────────┼──────────────────┤
│  3   │包裝袋                │14個                                │
├───┼───────────┼──────────────────┤
│  4   │搖頭丸                │1顆                                 │
├───┼───────────┼──────────────────┤
│  5   │一粒眠                │30顆                                │
├───┼───────────┼──────────────────┤
│  6   │改造90手槍（含彈匣）  │1支                                 │
├───┼───────────┼──────────────────┤
│  7   │改造子彈（不具殺傷力）│3顆                                 │
├───┼───────────┼──────────────────┤
│  8   │電子磅秤              │2臺                                 │
├───┼───────────┼──────────────────┤
│  9   │分裝袋                │924個                               │
├───┼───────────┼──────────────────┤
│  10  │電腦主機              │1臺                                 │
├───┼───────────┼──────────────────┤
│  11  │購買毒品時光碟片      │1片                                 │
└───┴───────────┴──────────────────┘